臺灣高等法院臺南分院刑事判決　　　　　　　　　　　　　　　　　　　　行股
　　上　訴　人
　　即　被　告　甲　○　○
右上訴人因偽造文書等案件，不服臺灣臺南地方法院八十七年度訴字第八０二號中華
民國八十七年八月十九日第一審判決（起訴案號：臺灣臺南地方法院檢察署八十七年
度偵字第二八一九號），提起上訴，判決後經最高法院發回更審，本院判決如左：
    主      文
原判決撤銷。
甲○○無罪。
    理      由
一、公訴意旨略以：上訴人即被告甲○○係臺南縣永康市○○街五十號一樓「洋辰土
    木包工業」負責人，為商業登記法規定之商業負責人，明知被害人乙○○於民國
    （下同）八十四年間，並未在「洋辰土木包工業」任職領取薪資，竟於其業務上
    作成之所得扣繳暨免扣繳憑單上，虛偽填製被害人乙○○於八十四年間，在「洋
    辰土木包工業」領取薪資新臺幣（下同）二十七萬六千元，並持之作為申報所得
    稅之支出憑證，藉以逃漏稅捐，足生損害於被害人乙○○。案經財政部高雄市國
    稅局函請偵辦，因認其犯有刑法第二百十六條、第二百十五條行使業務登載不
    實文書，及稅捐稽徵法第四十一條逃漏稅捐之罪嫌云云。
二、按犯罪事實應依證據認定之，無證據不得推定其犯罪事實；又不能證明被告犯罪
    者，應諭知無罪之判決；刑事訴訟法第一百五十四條、第三百零一條第一項，分
    別定有明文。次按刑法第二百十六條、第二百十五條之行使業務登載不實文書罪
    ，必係明知為不實事項而登載於業務上所作成之文書並行使之，始足當之；另稅
    捐稽徵法第四十一條之逃漏稅捐罪，必也納稅義務人有以積極之詐術或其他不正
    當方法逃漏稅捐，始構成犯罪，此觀各該法條之規定自明。公訴人認被告犯有
    上開行使業務登載不實文書、及逃漏稅捐等罪嫌，無非係以被告之自白，被害人
    乙○○之指訴，並有被害人乙○○之扣繳憑單、及八十四年度綜合所得稅核定通
    知書存卷等由為論據。訊據被告固不諱言其係「洋辰土木包工業」之負責人，有
    請會計人員於八十四年度之所得扣繳暨免扣繳憑單上，填製被害人乙○○於八十
    四年間，在「洋辰土木包工業」領有二十七萬六千元之薪資，並持以向稅捐稽徵
    機關行使申報營利事業所得稅之事實；惟矢口否認有何行使業務登載不實文書、
    及逃漏稅捐等犯行，並辯稱：當時其同時開設有「洋辰土木包工業」、「普振企
    業有限公司」、「如基企業有限公司」等三家公司行號，被害人乙○○確有於八
    十四年間，受其僱用駕駛砂石車，領取二十七萬六千元薪水屬實，其將被害人乙
    ○○所領之薪資報在「洋辰土木包工業」商號下，據以申報營利事業所得稅，何
    來逃漏稅捐等犯罪之有等語。
三、經查被告於八十四年間，同時開設有「洋辰土木包工業」、「如基企業有限公司
    」、「普振企業有限公司」三家公司行號，均從事開採砂石等業，且均由其任負
    責人等情，此有臺南縣土木包工業登記證、經濟部公司執照、高雄市政府公司設
    立登記事項卡各影本一份，附於原審卷足稽；而被害人乙○○於八十四年間，確
    有受僱於被告駕駛砂石車領取薪資，亦據被害人乙○○在本審供陳無訛。雖被害
    人乙○○在偵查中供稱：伊未曾在「洋辰土木包工業」工作，伊於八十二年七月
    十六日領取大客車執照後，曾在被告經營之貨運公司開砂石車，工作六個月後就
    轉至他處工作，八十四年一月至十二月間，伊係在慶威通運股份有限公司工作，
    伊係於離開被告所營之砂石場後，在另外一家公司工作了六個月，再至慶威通運
    股份有限公司工作迄今云云（見偵查卷第十五頁）。然查被害人乙○○係於八十
    三年六月至十二月間，及於八十四年一月至五月間，各在慶威通運股份有限公司
    任職領取薪資，既有該公司所填具之被害人乙○○八十三、八十四年度所得扣繳
    暨免扣繳憑單影本，附於本審卷為憑；且被害人乙○○在本審復供稱：伊在慶威
    通運股份有限公司任職係八十三年後半年，八十四年亦僅作上半年，八十五年再
    復職等語明確。顯見被害人乙○○前稱：八十四年一月至十二月間，伊均係在慶
    威通運股份有限公司工作云者，並非事實；而被害人乙○○於八十四年下半年間
    ，確有受僱於被告駕駛砂石車領取薪資已明。雖被告與被害人乙○○二人，就被
    害人乙○○究係受僱於被告何家公司行號工作，先後互相供述不一；惟觀諸被害
    人乙○○在本審供稱：「（是否曾受僱於甲○○開過大卡車運砂石）有的，大約
    受僱過六個月以上至一年的時間，我的印象中大約受僱一次而已，詳細時間已不
    太記得了」、「（甲○○當時開過幾家公司你是否知道）我不太清楚，我只知道
    他有開公司而已，公司的名稱我也不太清楚」、「（實際上你是否有領到這些薪
    資）我是陸陸續續領取的，我也不清楚共領了總數是多少錢」、「（依甲○○所
    言他當時共開設洋辰、如基、普振三家公司，你當時究竟任職於那家公司駕駛大
    卡車載運砂石）我有印象他有一家如基公司，我當時不知道他共有開設幾家公司
    ，現在叫我說他以那一家公司僱用我，我也記不起來了，因為老闆只是請我去駕
    駛砂石車，他也沒有說是以那一家的公司僱用我」各等語（見本審卷九十年九月
    十一日訊問筆錄），顯見被害人乙○○當時僅知受僱於被告駕駛砂石車，並不知
    究係受僱於被告之何家公司行號工作亦明。而被告因同時係屬上開三家公司行號
    之負責人，又係由其僱用被告駕駛砂石車，從事上開三家公司行號均得經營之業
    務，且確實又有按被害人乙○○之工作期間支付薪資，則其於年度終了時，以「
    洋辰土木包工業」名義，填製被害人乙○○之八十四年度所得扣繳暨免扣繳憑單
    ，並據之申報營利事業所得稅，姑不論其僱用工人程序是否有失嚴謹，而尚有可
    議，然其究無明知並無支付薪資而故為不實登載，及故以積極方法逃漏稅捐之犯
    意，尤以依被害人乙○○之「財政部高雄國稅局綜合所得稅八十四年核定通知書
    」，所核定課稅所得亦僅「洋辰土木包工業」之二十七萬六千元一筆而已（見八
    十七年度偵字第二八一九號卷第四頁），並無重複另製「如基企業有限公司」、
    「普振企業有限公司」二家公司行號之所得扣繳暨免扣繳憑單，被告係據實填載
    扣繳暨免扣繳憑單，及無逃漏稅捐之犯行，益信而有徵。
四、綜上各情，參互觀之，足認被告所辯尚堪採信，此外復查無其他積極確切證據，
    足證被告有何公訴意旨所指之犯行，本件不能證明被告犯罪。原審疏未詳究，遽
    對被告論罪科刑，自有未合。被告上訴意旨，否認犯罪，指摘原判決不當，為有
    理由，應由本院將原判決予以撤銷，改諭知被告無罪。
五、至臺灣高雄地方法院檢察署八十八年度偵字第一九二二七號，移送併辦被告以「
    洋辰土木包工業」名義，虛偽製作被害人丙○○之八十四年度所得扣繳暨免扣繳
    憑單，並持之向稅捐稽徵機關申報所得稅之支出憑證，藉以逃漏稅捐部分。因本
    案起訴部分已經本院判決無罪在案，即與併辦部分無裁判上一罪之連續犯關係，
    且併辦部分復未經起訴，自非本院所得併予審究，應檢還原移送機關自行依法處
    理，併此敘明。
六、據上論斷，應依刑事訴訟法第三百六十九條第一項前段、第三百六十四條、第三
    百零一條第一項，判決如主文。
本案經檢察官曾顯智到庭執行職務。
中      華      民      國    九十一    年      二      月      五      日
                                  臺灣高等法院臺南分院刑事第二庭
                                      審判長法官  游  明  仁
                                            法官  蘇  重  信
                    法官  林  永  茂
右正本證明與原本無異。
檢察官得上訴如不服本判決，應於判決送達後十日內向本院提出上訴狀，其未敘述理
由者並應於提出上訴狀後十日內向本院補提理由書（應附繕本)。
                                      法院書記官  劉  岳  文
中      華      民      國    九十一    年      二      月      五      日
